臺灣高等法院刑事判決　　　　　　　　94年度上訴字第1827號
上　訴　人
即　被　告　丁○○
　　　　　　戊○○
共　　　同
指定辯護人　周君穎　 本院公設辯護人
上列上訴人因強盜等案件，不服臺灣板橋地方法院94年度訴字第
404號，中華民國94年4月28日第一審判決（起訴案號：臺灣板橋
地方法院檢察署94年度偵字第736、1617號），提起上訴，本院
判決如下：
    主  文
原判決撤銷。
丁○○連續意圖為自己不法之所有，結夥三人以上，攜帶兇器，
以強暴至使不能抗拒，而取他人之物及使他人交付其物，處有期
徒刑拾年，扣案之非農用掃刀壹把及西瓜刀把均沒收。
戊○○連續意圖為自己不法之所有，結夥三人以上，攜帶兇器，
以強暴至使不能抗拒，而取他人之物及使他人交付其物，處有期
徒刑捌年陸月，扣案之非農用掃刀壹把及西瓜刀把均沒收。
    事  實
一、戊○○前曾於民國（下同）92年間因詐欺簡易案件，經臺灣
    板橋地方法院判處拘役30日確定，經提起上訴，由同地院判
    決駁回上訴而確定，並於92年12月18日易科罰金執行完畢（
    構成累犯）。
二、丁○○、戊○○與真實姓名年籍不詳綽號「阿昇」之成年男
　  子，三人共同基於傷害之犯意及意圖為自己不法所有之概括
    犯意，於93年12月22日凌晨零時10分許，共同駕乘車號不詳
    之小客車，攜帶丁○○所有之客觀上對人體有危險之兇器西
    瓜刀三把，在臺北縣樹林市○○路○段42號前之龍友檳榔攤
    ，趁該檳榔攤老闆壬○○打烊單獨一人結帳之際，由丁○○
    持木柄西瓜刀一把、戊○○持塑膠柄之長西瓜刀一把、「阿
    昇」持塑膠柄之短西瓜刀一把，由戊○○先進入該檳榔攤，
    「阿昇」跟隨在後，丁○○在門外把風，由戊○○喝令搶劫
    ，壬○○見況擬搶下戊○○手中之西瓜刀，戊○○即強力抽
    回西瓜刀，而砍傷壬○○左手，致壬○○受有左拇指外傷性
    截斷及左小指伸肌腱斷裂等傷害，以此強暴方式至使壬○○
    不能抗拒，而將其置於後褲袋之現金新臺幣（下同）一萬二
    千元交付予戊○○，另由「阿昇」強取桌內抽屜之硬幣約三
    千元，得手後，三人朋分贓款花用殆盡。
三、丁○○基於意圖為自己不法所有之概括犯意，先於93年12月
    28日上午七時許，在臺北市○○○路○段31巷內，以自備鑰
    匙1支竊取乙○○所有車牌號碼DI－9723號自用小客車，得
    手後，復於93年12月31日19時許，在臺北縣土城市○○街6
    號前，持客觀上可為兇器之六角扳手1支，竊取丙○○所管
    有車牌號碼GN－7612號自小客車之車牌二面，得手後，將該
    竊得之GN－7612號車牌懸掛於前開竊得之乙○○所有自用小
    客車上，以逃避查緝。
四、丁○○明知非農用掃刀（公訴人誤為武士刀）為經中央主機
    關公告查禁，非供正當使用具有殺傷力之刀械，未經中央主
    管機關許可，不得持有，竟於93年12月15日某時許，在臺北
    縣某處收受友人所贈與非農用掃刀一把，並隨身攜帶或置於
    所駕駛之車內，於93年12月31日20時10分許，夥同戊○○承
    上開之共同攜帶刀械強盜之犯意，由丁○○駕駛前開竊得掛
    有GN－7612號車牌之小客車搭載戊○○，在臺北縣新莊市○○路220巷17號前之公共場所，擋在行人甲○○面前，丁○○持該掃刀先行下車，戊○○則持西瓜刀一把跟在丁○○身
    後，由丁○○高舉非農用掃刀，作勢欲砍甲○○，戊○○則
    強行拉扯甲○○之黑色皮包，甲○○因被強力拉扯而跌倒，
    丁○○、戊○○即以此強暴手段至使甲○○不能抗拒，而強
    取甲○○皮包一只（內含行動電話1支、皮夾1只、身分證1
    枚、健保卡1枚、金融卡2張、現金2000元）得手，所得金錢
    朋分花用殆盡。
五、丁○○、戊○○二人復承上開強盜之概括犯意，隨即又於93
    年12月31日20時50分許，由丁○○攜帶上開非農用掃刀及西
    瓜刀繼續駕駛前開竊得掛有GN－7612號車牌之小客車，搭載
    戊○○至臺北縣土城市○○路與成功街口，將行走之己○○
    、邱慧芬擋住，由丁○○持該掃刀、戊○○持西瓜刀下車，
    由丁○○高舉掃刀，作勢欲砍己○○，另由戊○○強拉己○○之皮包，以此強暴手段至使己○○不能抗拒，而強取己○○皮包（內含身份證2枚、健保卡3枚、信用卡3枚、提款卡2
    枚、鑰匙2串、現金5000元、行動電話1支、識別證1枚、門
    禁卡2枚、駕駛執照3枚、行照1枚）得手，在旁之邱慧芬見
    狀拔腿逃跑至附近公司警衛室求救，丁○○、戊○○二人得
    手後亦隋即駕車逃離現場，並將所得之金錢朋分花用。
六、丁○○與戊○○為避免遭警查獲，復共同意圖為自己不法所
　  有，於94年1月1日13時15分許，在臺北縣土城市○○路○段3
    21巷24號前，持客觀上足供兇器使用之扳手及螺絲起子各一
    支，竊取辛○○所有車牌號碼V3－5737號自用小客車車牌二
    面，得手後再將該二面車牌懸掛在前開所竊得乙○○所有之
    自用小客車上，並將GN—7612號車牌二面懸掛在辛○○所有
    自用小客車上，及將上開強盜所得甲○○皮包（內有身份證
    及健保卡）、己○○皮包（內有存摺乙本）二只棄置在旁。
    嗣辛○○發覺車牌失竊，連同小客車旁之皮包二只送警處理
    ，經警於94年1月1日18時8分許，在臺北縣土城市○○路○段
    321巷口查獲，並扣得非農用掃刀1把、西瓜刀3把、海洛因3
    包、注射針筒1支（違反毒品危害防制條例部分，由檢察官
    另案偵查起訴）。
七、案經壬○○訴由臺北縣政府警察局土城分局報請臺灣板橋地
    方法院檢察署檢察官偵查起訴。
    理  由
一、上揭犯罪事實，業據上訴人即被告丁○○、戊○○坦承不諱
    ，二人供述情節互核無誤，且核與證人即被害人乙○○、丙○○、辛○○、壬○○、甲○○、己○○、證人即己○○之
    友人邱慧芬、丁○○之女友庚○○於警詢、偵查中之指訴情
    節相符；此外，復有搜索扣押筆錄3份、贓物認領保管單5份
    、警察局車輛協尋電腦輸入單1份、臺北市政府警察局信義
    分局車輛失竊證明單1份、車輛失竊車牌遺失作業詳細資料1
    份、臺北縣政府警察局94年1月28日北縣警保字第094000711
    6號函及鑑驗照片各1份、通聯紀錄2份、財團法人恩主公醫
    院診斷證明書1份、照片23幀附卷可憑。此外復有西瓜刀3把
    、非農用掃刀1把扣案可資佐證。被告二人之自白核與事實
    相符，自堪採為認定犯罪之證據，被告二人之犯罪事實，事
    證明確，犯行堪予認定，應予依法論科。
二、又查扣案之西瓜刀3把，第一把西瓜刀總長約54.5公分，刀
    柄部分長約12公分，刀柄部分係木頭材質，不銹鋼之刀身長
    約42.5公分，上面刻有「正陽、CHERN YOUNG」之字樣，刀
    刃部分係單刃且鋒利，另有木頭材質之刀套，長約44.5公分
    ，寬約4.8公分，上面印有「太陽牌高級西瓜刀」字樣。第
    二把西瓜刀總長約48.3公分，刀柄部分長約13.3公分，刀柄
    部分係塑膠及橡膠材質，不銹鋼之刀身長約35公分，上面印
    有「Baolong金少爺」之字樣，刀刃部分係單刃且鋒利，另
    有紙質之刀套，長約38公分，寬約4.5公分，上面貼有「家
    家買日用百貨﹩59元」字樣之標籤。第三把西瓜刀總長約38
    公分，刀柄部分長約13.3公分，而刀柄部分係塑膠及橡膠材
    質，不銹鋼之刀身長約24.7公分，上面印有「Baolong 金少
    爺」之字樣，刀刃部分係單刃且鋒利，另有紙質之刀套，長
    約28公分，寬約4.5公分，上面貼有「家家買日用百貨﹩49
    元」字樣之標籤。另扣案非農用掃刀1把，全長約87公分，
    不銹鋼之刀身長約46公分，刀柄部分長約41公分，而刀柄部
    分係塑膠及橡膠材質，經臺北縣警察局鑑驗後，確屬槍砲彈
    藥刀械管制條例及內政部公告查禁管制刀械中之「非農用掃
    刀」，有原審勘驗筆錄及臺北縣政府警察局94年1月28日北
    縣警保字第0940007116號函及所附照片各1份在卷可參。上
    開刀械均為不銹鋼之刀身、刀刃鋒利，對於人體生命足具危
    險，自屬兇器，而另被告所持以竊取車牌之扳手，係金屬材
    質，質地厚重；螺絲起子，金屬部分質地堅硬，頂部尖銳，
    客觀上亦均足以對人身體造成相當之傷害，亦均屬兇器。
三、核被告丁○○、戊○○二人所為，均係犯槍砲彈藥刀械管制
    條例第15條第1、2、3款之未經許可結夥於夜間在公共場所
    攜帶刀械罪（起訴書誤載為同條例第15條第3款之未經許可
    結夥攜帶刀械罪，尚有未洽應予更正）、刑法第330條第1項
    之結夥三人以上攜帶兇器強盜罪、刑法第277條第1項之傷害
    罪刑法第321條第1項第3款之攜帶兇器竊盜罪，被告丁○○
    另犯刑法第320條第1項竊盜罪。其中關於被告二人分持扳手
    、螺絲起子之兇器竊取辛○○所有之車牌，及被告丁○○持
    六角扳手竊取丙○○所管有之車牌之加重竊盜部分，公訴人
    認係犯刑法第320條第1項之竊盜罪，容有未洽，起訴法條應
    予變更。被告丁○○持有刀械之低度行為應為高度之攜帶刀
    械行為所吸收，不另論罪。被告丁○○、戊○○二人間就未
    經許可結夥於夜間在公共場所攜帶刀械犯行、三次強盜犯行
    、強盜及傷害壬○○部分與綽號「阿昇」之成年人間及竊取
    辛○○車牌之竊盜犯行，均有犯意聯絡及行為分擔，均為共
    同正犯。被告丁○○先後三次竊盜犯行，及丁○○、戊○○
    2人先後3次強盜犯行，各時間緊接，犯罪手法相似，所犯之
    犯罪構成要件各同一之罪名，顯均係基於概括犯意反覆為之
    ，為連續犯，均應依刑法第56條之規定，各論以一攜帶兇器
    竊盜罪、結夥三人以上攜帶兇器強盜罪，並加重其刑。被告
    二人所犯上開各罪間，均有方法目的之牽連關係，皆應依刑
    法第55條牽連犯之規定，從一重罪連續結夥三人以上攜帶兇
    器強盜罪處斷。
四、原審對被告二人予以論罪科刑，固非無見，惟(一)被告二人關
    於強盜、傷害壬○○部分，其等與綽號「阿昇」之人間，亦
    有犯意聯絡、行為分擔，為共同正犯，原判決漏未論述；(二)
    關於被告二人分持扳手、螺絲起子之兇器竊取車牌之加重竊
    盜部分，公訴人認係犯普通竊盜罪，原判決改論以加重竊盜
    罪，並未變更起訴法條；(三)被告二人未經許可結夥於夜間在
    道路之公共場所攜帶非農用掃刀強盜，所犯攜帶刀械部分，
    係犯槍砲彈藥刀械管制條例第15條第1、2、3款之未經許可
    結夥於夜間在公共場所攜帶刀械罪，原判決認係犯同條例第
    15條第1款之未經許可於夜間攜帶刀械罪，均有未合，被告
    二人上訴意旨空言原審量刑過重，雖均無理由，然原判決既
    有上開可議之處，自無由維持，應由本院撤銷改判。爰分別
    審酌被告丁○○及戊○○之素行、犯罪之動機、目的、手段
    ，其二人均年輕力壯，不知勤奮工作，為貪圖不法利益而強
    盜及竊盜他人財物，各被害人受害之財物價值，被告二人參
    與本案之程度，被告尚砍傷被害人及犯罪後均能坦承犯行態
    度尚佳等一切情狀，分別量處如主文第二項、第三項所示之
    刑，以資懲儆。扣案之非農用掃刀1把，屬違禁物，應依刑
    法第38條第1項第1款規定，宣告沒收；另扣案之西瓜刀3 把
    ，為被告丁○○所有，並供犯罪所用之物，為被告二人供承
    在卷，應依刑法第38條第1項第2款之規定宣告沒收。又扣案
    之第一級毒品海洛因3包（毛重5.2公克）、注射針筒1支，
    核與本件被告所犯無關連性，公訴人就毒品海洛因未單獨請
    求宣告沒收，自不予宣告沒收。至被告丁○○持以竊盜用之
    鑰匙1支、六角扳手1支及被告丁○○、戊○○持以竊盜用之
    扳手及螺絲起子各1支，均未扣案，亦無證據證明上開物品
    尚屬存在，且上開物品又非屬違禁物，為免日後執行沒收之
    困難，爰不為沒收之諭知，併予敘明。
據上論斷，應依刑事訴訟法第369條第1項前段、第364條、第299
條第1項前段、第300條，槍砲彈藥刀械管制條例第15條第1、2、
3款，刑法第11條前段、第28條、第56條、第330條第1項、第328
條第1項、第277條第1項、第321條第1項第3、4款、第55條、第
38 條第1項第1款、第2款，罰金罰鍰提高標準條例第1條前段，
判決如主文。
本案經檢察官田炳麟到庭執行職務。
中　　華　　民　　國　　94　　年　　8　　月　　31 　　日
　　　　　　　　　刑事第十三庭  審判長法　官  劉景星
                                      法  官  陳博志
                                      法  官  李春地
以上正本證明與原本無異。
如不服本判決，應於收受送達後十日內向本院提出上訴書狀，其
未敘述上訴之理由者並得於提起上訴後十日內向本院補提理由書
（均須按他造當事人之人數附繕本）。
                                      書記官  柳秋月
中　　華　　民　　國　　94　　年　　8 　　月　　31　　日
附錄：本案論罪科刑法條全文
槍砲彈藥刀械管制條例第15條
未經許可攜帶刀械而有下列情形之一者，處二年以下有期徒刑：
一於夜間犯之者。
二  於車站、埠頭、航空站、公共場所或公眾得出入之場所犯之
者。
三  結夥犯之者。
刑法第277條第1項  (普通傷害罪)
傷害人之身體或健康者，處三年以下有期徒刑、拘役或一千元以
下罰金。
犯前項之罪因而致人於死者，處無期徒刑或七年以上有期徒刑；
致重傷者，處三年以上十年以下有期徒刑。
刑法第321條
犯竊盜罪而有左列情形之一者，處六月以上、五年以下有期徒刑
：
一  於夜間侵入住宅或有人居住之建築物、船艦或隱匿其內而犯
之者。
二  毀越門扇、牆垣或其他安全設備而犯之者。
三  攜帶兇器而犯之者。
四  結夥三人以上而犯之者。
五  乘火災、水災或其他災害之際而犯之者。
六  在車站或埠頭而犯之者。
前項之未遂犯罰之。
刑法第330條第1項
犯強盜罪而有第三百二十一條第一項各款情形之一者，處七年以
上有期徒刑。
前項之未遂犯罰之。
